【裁判字號】    99,交聲,542
【裁判日期】    990514
【裁判案由】    違反道路交通管理處罰條例聲明異議
【裁判全文】
臺灣桃園地方法院刑事裁定             99年度交聲字第542號
原處分機關  交通部公路總局新竹區監理所中壢監理站
異  議  人  甲○○原名鄭美玉.
上列異議人即受處分人因違反道路交通管理處罰條例事件，對於
原處分機關於民國99年4 月21日以壢監裁罰字第裁53-DB0000000
號違反道路交通管理事件裁決書所為之處分，聲明異議，本院裁
定如下：
    主  文
異議駁回。
    理  由
一、原處分意旨略以：異議人甲○○未領有重型機車駕駛執照，
    於民國99年2 月5 日凌晨1 時33分許，駕駛車牌號碼BMD-49
    3 號重型機車，行經桃園縣中壢市○○街188 號前時，為警
    攔查，因見異議人滿臉通紅、酒味濃厚，員警欲對異議人實
    施酒測，異議人卻拒絕接受酒測，而為警以「於上述時地酒
    後駕車，消極拒測已全程錄音錄影」為由製單舉發，嗣經原
    處分機關交通部公路總局新竹區監理所中壢監理站依道路交
    通管理處罰條例第35條第4 項規定裁處異議人罰鍰新臺幣（
    下同）60,000元，3 年內不得考領駕駛執照等語。
二、異議意旨略以：異議人甲○○患有心臟二尖瓣膜脫垂、支氣
    管性氣喘、聲帶結節等疾病，異議人為警員攔查，並命異議
    人對酒精濃度檢測器呼氣，異議人並非故意抗拒檢測，實係
    因前述疾病致無法順利呼氣使機器判讀呼氣中酒精濃度，警
    員以此認定異議人拒絕接受酒測，尚有誤會，爰依法聲明異
    議，請求撤銷原處分云云。
三、按汽車駕駛人拒絕接受道路交通管理處罰條例第35條第1 項
    酒精濃度測試之檢定者，處6 萬元罰鍰，並當場移置保管該
    汽車及吊銷該駕駛執照，又3 年內不得考領駕駛執照，同條
    例第35條第4 項前段、第67條第2 項前段分別定有明文。
四、經查：
  (一)異議人甲○○未領有重型機車駕駛執照，於99年2 月5 日凌
    晨1 時33分許，駕駛車牌號碼BMD-493 號重型機車，行經桃
    園縣中壢市○○街188 號前時，為警攔查，因見異議人滿臉
    通紅、酒味濃厚，員警欲對異議人實施酒測，異議人卻拒絕
    接受酒測之違規事實，業經證人即警員柳家榕於本院訊問時
    證稱：「（請說明當天發生情形？）當天把異議人攔下來是
    我們所長，因為所長在外巡邏發現異議人身上有酒味，所以
    所長通知我請我到場支援，並把酒測器帶到現場去，所長當
    時跟我說他發現異議人當時騎機車闖紅燈，所長將異議人攔
    停下來，等我們到現場時，我們還當場給這位異議人15分鐘
    休息，並讓異議人的朋友拿一大罐礦泉水給他喝，異議人有
    含住酒測器，很輕很輕的吹」、「（酒測器有如何才會有反
    應？）要吹一定的氣的量儀器才會有反應，異議人一開始不
    肯吹氣，我們一直告訴他，如果拒絕酒測會罰款6 萬元並吊
    銷駕駛執照，他才肯輕輕吹」等語（本院卷第16頁反面、第
    17頁）在卷，復有本件舉發違規通知單、本件裁決書、桃園
    縣政府警察局中壢分局99年3 月24日中警分交字第
    0997018734號函各1 份在卷可按，是異議人前開違規行為已
    可認定。
  (二)異議人甲○○雖以前詞置辯，惟查，異議人雖罹患心臟二尖
    瓣膜脫垂、支氣管性氣喘、聲帶結節等疾病，然經醫院以尖
    峰呼氣測試結果，其肺功能僅降低為正常值之80％，有異議
    人提出之診斷證明書2 份在卷可參，又員警所使用之酒測器
    所需之氣量，僅需一口氣即可使儀器判讀反應，此經證人即
    警員柳家榕於本院訊問時證述在卷（本院卷第17頁），既異
    議人得以透過尖峰呼氣測試測試肺部功能，且其肺部功能亦
    非完全虛耗，顯見異議人如能充分配合酒精濃度測試呼氣，
    亦得以使酒精濃度檢測儀器判讀，是異議人辯稱伊因前述疾
    病無法進行酒精濃度檢測云云，顯係事後推諉卸責之詞，不
    足採信。
五、綜上所述，異議人甲○○確有於上述時地拒絕接受酒精濃度
    測試之檢定違規情事，原處分機關依道路交通管理處罰條例
    第35條第4 項、第68條規定，處罰鍰6 萬元，3 年內不得考
    領駕駛執照，尚無違誤。是異議人本件聲明異議，為無理由
    ，應予駁回。
據上論斷，應依道路交通管理處罰條例第87條第2 項、道路交通
案件處理辦法第19條，裁定如主文。
中    華    民    國    99    年    5     月    14    日
                  刑事第五庭    法  官 江春瑩
以上正本證明與原本無異。
如不服本裁定，應於裁定送達後5 日內向本院提出抗告狀。
                                書記官 羅婉榕
中    華    民    國    99    年    5     月    17    日

司法院資訊處製作；財團法人民間司法改革基金會備份。
